臺灣新北地方法院板橋簡易庭民事簡易判決
110年度板簡字第1888號
原      告  凱基商業銀行股份有限公司


法定代理人  魏寶生  
訴訟代理人  王瑞英  
被      告  簡鴻志  
            簡黃清子
            簡宜卉  
兼上一人            
訴訟代理人  簡鴻傑  
上列當事人間請求塗銷分割繼承登記等事件，於民國111年6月7
日言詞辯論終結，本院判決如下：
    主  文
原告之訴駁回。
訴訟費用由原告負擔。
    事 實 及 理 由
一、原告起訴主張：被告簡鴻志積欠渠基於個人信用貸款所生之
    票款債務新臺幣(下同)211,676元未清償，又被告簡鴻志之
    父即被繼承人簡石雄於民國101年12月4日往生，留有如附表
    編號1─3所示之遺產（下稱系爭遺產），被告簡鴻志既未於
    繼承時起3個月內拋棄繼承，當然繼承被繼承人財產上之一
    切權利、義務，然被告4人所為遺產分割協議，將系爭遺產
    中包括土地及建物在內之不動產（下稱系爭不動產）原屬簡
    鴻志之應繼分分割並由被告簡黃清子、簡鴻傑繼承，屬無償
    贈與行為，有害渠債權之實現，爰依民法第244條第1項及第
    4項等之規定請求撤銷被告等人間於102年5月30日所為遺產
    分割協議之債權行為及於同年6月6日遺產分割繼承登記之物
    權行為，將系爭遺產回復為被告等人公同共有一節，固據提
    出債權證明文件、土地及建物登記謄本及異動索引等件資料
    為證。被告等人到庭固不爭執系爭不動產由被告簡黃清子及
    簡鴻傑二人繼承，惟否認為詐害行為，並以：被繼承人簡石
    雄在世時即有清楚交代遺產應如何分配，被告簡鴻志有分到
    一部車輛及於被繼承人簡石雄在世時取得現金300萬元，在
    分割遺產之際其餘被告並不知悉被告簡鴻志之債務狀況等語
    置辯。
二、按債務人所為之無償行為，有害及債權者，債權人得聲請法
    院撤銷之；債權人依第1項之規定聲請法院撤銷時，得並聲
    請命受益人或轉得人回復原狀，但轉得人於轉得時不知有撤
    銷原因者，不在此限，民法第244條第1、4項固有明文。惟
    繼承人自繼承開始時，除本法另有規定外，承受被繼承人財
    產上之一切權利、義務；繼承人有數人時，在分割遺產前，
    各繼承人對於遺產全部為公同共有，此為民法1148條第1項
    前段、第1151條所明定。是以，被告等人固如原告所主張，
    自簡石雄死亡時起公同共有包括系爭不動產在內之全部遺產
    ，惟此公同共有源自繼承法律關係，較諸一般因法律行為成
    立之公同共有，具有濃厚之身分屬性。而衡諸社會生活常情
    ，遺產之分配往往考量被繼承人生前意願、繼承人對被繼承
    人之貢獻（有無扶養之事實）、家族成員間感情、被繼承人
    生前已分配予各繼承人之財產（贈與之歸扣）、承擔祭祀義
    務等諸多因素，始達成遺產分割協議。故被告等人就簡石雄
    所遺留包括系爭不動產在內之遺產分割協議及依該協議所為
    分割繼承登記行為，乃其等基於繼承身分關係所為，而為高
    度人格自由之表現，非僅單一債務人之無償財產行為而已，
    而係被告等人人格上法益為基礎之財產上行為甚明。況被告
    簡鴻傑陳稱：被繼承人簡石雄在世時即有清楚交代遺產應如
    何分配，因此繼承人等係依此進行遺產分割等情，是被告簡
    鴻志雖於分割遺產時自願放棄其對系爭不動產所有權之應繼
    分，惟揆諸前開說明，上開行為並非於原告得依前開規定行
    使撤銷訴權之列。
三、退步言之，縱認繼承人間之遺產分割協議，係公同共有人間
    就公同共有物所為之處分行為，倘全部遺產協議分割歸由其
    他繼承人取得，對未分割取得遺產之該繼承人而言，形式上
    係無償行為，若害及債權人之債權實現，債權人應得提起民
    法第244條第1項之撤銷訴訟，然按民法第244條所規定之撤
    銷訴權，僅得訴請撤銷債務人之行為，倘債務人之行為與他
    人共同為之，亦僅該債務人之行為得單獨而分離者，始得訴
    請撤銷（最高法院82年度台上字第1355號判決參照）。而遺
    產分割協議係由全體繼承人（公同共有人）參與協議訂立，
    方能有效成立，為繼承人全體同意而為之共同行為，且遺產
    分割協議所訂之分割方法，性質上為不可分，此有最高法院
    93年度台上字第557號、92年度台上字第1474號裁判意旨可
    參。是被告簡鴻志與其餘被告簡黃清子、簡鴻傑及簡宜卉就
    系爭遺產所為遺產分割協議之行為，性質上無法單獨分離，
    揆諸前開判決意旨，原告亦不得訴請撤銷。
四、準此，原告主張依民法第244條第1、4項之規定，訴請撤銷
    被告等人間於102年5月30日所為遺產分割協議之債權行為及
    於同年6月6日遺產分割繼承登記之物權行為，將系爭遺產回
    復為被告等人公同共有，均無理由，應予駁回。
五、本件事證已臻明確，兩造其餘攻擊、防禦方法與判決之結果
    不生影響，爰不一一贅論，併此敘明。
中　　華　　民　　國　　111 　年　　7 　　月　　29　　日
                         臺灣新北地方法院板橋簡易庭
                             法  官  李昭融
以上正本係照原本作成。
如不服本判決，應於送達後20日內，向本庭（新北市○○區○○
路0段00巷0號）提出上訴狀並表明上訴理由，如於本判決宣示後
送達前提起上訴者，應於判決送達後20日內補提上訴理由書（須
附繕本）。如委任律師提起上訴者，應一併繳納上訴審裁判費。
中　　華　　民　　國　　111 　年　　7 　　月　　29　　日
                             書記官  劉美蘭